【裁判字號】    89,上易,198
【裁判日期】    890229
【裁判案由】    恐嚇取財等
【裁判全文】
臺灣高等法院臺中分院刑事判決                    八十九年度上易字第一九八號
    上  訴  人
    被      告  乙○○
右上訴人因恐嚇取財等案件，不服臺灣彰化地方法院八十八年度易字第一一○六號中
華民國八十八年十一月十五日第一審判決（起訴案號：臺灣彰化地方法院檢察署八十
八年度偵字第四三○九號），提起上訴，本院判決如左：
      主      文
上訴駁回。
      事實及理由
一、本案經本院審理結果，認第一審判決認事用法及量刑均無不當，應予維持，並引
    第一審判決書記載之事實、證據及理由。（如附件）
二、被告乙○○上訴意旨略以：伊確有購買前揭以他人名義申請之金融卡及行動電話
    、竊取汽車及以恐嚇方法，取得二萬五千元等事實，惟伊係以鐵絲行竊，而非以
    扣案之Ｔ型起子行竊，且原審量刑過重，請求減輕云云。惟查：(一)被告於八十八
    年四月十四日為警於其身上查獲如警訊卷附相片所示，包括Ｔ型板手等行竊工具
    十五支之事實，已據其自白在卷，並有上開工具扣案可證。(二)被告於檢察官偵查
    及八十八年八月二十六日原審調查時，先後供稱係以Ｔ型板手行竊等語，參酌被
    害人甲○○所陳前開失竊車輛尋獲後車鎖部分已損壞等語，被告嗣後所辯，係以
    鐵絲行竊云云，尚非可採。(三)被告於竊取本件汽車，恐嚇被害人勒索財物前，即
    先以二萬二千元之代價，購買以他人名義申請之金融卡及行動電話，以之為犯罪
    之掩護，顯係有計劃之犯罪行為，參酌上開扣案之各式行竊工具，足見被告行竊
    之專業性，犯罪情節非輕。(四)被告有竊盜、違反麻醉藥品管理條例、槍砲彈藥刀
    械管制條例等前科，且因偽造貨幣，經原審法院判處有期徒刑六年後，提起上訴
    ，現由本院審理中，有台灣高等法院被告全國前案紀錄表一紙附卷可考，素行不
    佳。審酌上開事實，原審就被告予以論罪科刑，於法並無違誤，量刑亦稱妥適，
    被告上訴顯無理由，應予駁回。
三、據上論斷，應依刑事訴訟法第三百七十三條、第三百六十八條，判決如主文。
本案經檢察官丙○○到庭執行職務。
中      華      民      國    八十九      年      二      月   二十九   日
                              臺灣高等法院臺中分院刑事第十二庭
                                    審判長法  官  洪  耀  宗
                                          法  官  郭  同  奇
                                          法  官  劉  登  俊
右正本證明與原本無異。
如不服本判決應於收受送達後十日內向本院提出上訴書狀，其未述上訴之理由者並
得於提起上訴後十日內向本院補提理由書（均須按他造當事人之人數附繕本）。
                                          書記官  朱  敏  諄
中      華      民      國    八十九      年      三      月     二     日
                                                                        Ａ
臺灣彰化地方法院刑事判決                        八十八年度易字第一一六號
    公  訴  人  臺灣彰化地方法院檢察署檢察官
    被      告  乙○○  男  三十三歲（民國○○○年○月○○日生）
                        住彰化縣田中鎮○○里○○路○段三五三號（在押）
                        身分證統一編號：Ｎ一二一九二八四號
                謝寶湖  男  三十三歲（民國○○○年○○月○日生）
                        住彰化縣田中鎮○○里○○路○段二００號
                        （另案於臺灣雲林監獄羈押中）
                        身分證統一編號：Ｎ一二一九九三一二號
右列被告因恐嚇取財等案件，經檢察官提起公訴（八十八年度偵字第四三０九號），
本院判決如左：
    主  文
乙○○意圖為自己不法之所有，以恐嚇使人將本人之物交付，累犯，處有期徒刑參年
。扣案工具壹批，沒收。
謝寶湖無罪。
    事  實
一、乙○○前曾因違反麻醉藥品管理條例案件，分別於民國八十六年九月七日及八十
    七年二月二十六日，經本院分別判處有期徒刑四月及六月確定，先後於八十六年
    十月十五日及八十七年三月三十日易科罰金執行完畢。竟仍不知悔改，意圖為自
    己不法之所有，先於八十八年三月至四月間某日（起訴書誤載為二月二十五日）
    ，在臺中市○○○路一家洗衣店附設電動玩具店內，向一年籍名字不詳之林姓成
    年男子，以新台幣（以下同）二萬元之代價購得不詳姓名之人為丁○○申請之帳
    號000000000000之中國信託商業銀行金融卡一張，及以二千元之代
    價購買周明徹所申請之電話號碼0000000000號行動電話後，即於同年
    四月十二日凌晨三時許，在雲林縣虎尾鎮○○路一三六號前，持其所有客觀上可
    資為兇器使用之Ｔ型扳手等工具一批，竊取甲○○所有之車牌號碼ＴＮ─０六九
    二號自用小貨車，得手後，於翌日十時許，以前開購得之行動電話，依車上所遺
    留名片上之電話號碼，向甲○○恐嚇稱：伊係車輛解體廠，若要取回車輛，需匯
    入二萬五千元於前開帳戶內，否則即將車輛解體等語，致使郭某因而心生畏怖，
    恐車輛遭解體，而依其所示將前開款項匯入前開帳戶。嗣於同年月十四日十五時
    許，為警在在彰化縣田中鎮○○路○段四六六巷七號，因另案追緝乙○○後，循
    線查悉，並扣得乙○○所有之行竊工具一批。
二、案經彰化縣警察局彰化分局報請臺灣彰化地方法院檢察署檢察官偵查起訴。
    理  由
壹、有罪部分
一、訊據被告乙○○固坦承竊車及打電話要求被害人交付前開款項等行為，雖辯稱係
    以接電方式竊車，並未使用扣案之Ｔ型扳手等兇器竊車，扣案工具係用以開電玩
    ，並非竊車所用及未為恐嚇之行為云云。惟經查，被告係以電話向被害人甲○○
    稱，伊為車輛解體工廠，車輛在其手中，若不付款即將車輛解體之詞，業經其坦
    承在卷，依其所為，顯已足使郭某心生若不付款其所有之車輛將被解體之畏懼，
    其所為當合於恐嚇犯行甚明，且被告雖辯稱以接電方式竊車，然車輛係上鎖，被
    告如何以接電方式即得將已上鎖之車門打開？且前開車輛尋獲後車鎖部分已損壞
    ，亦據被害人甲○○指述在卷，顯係以扣案工具竊取前開車輛甚明，此亦合於被
    告於警訊及偵查中之供述，其犯行並經被害人甲○○指述在卷，復有車輛竊盜、
    車牌失竊資料個別查詢報表─查詢車輛認可資料、提款卡影本、中國信託商業銀
    行存入憑單影本、贓物認領保管單、相片及工具一批附卷可稽，被告前開所辯顯
    係事後卸責之詞，不堪採信。本件事証明，被告前開犯行洵堪認定。
二、按扣案工具中之Ｔ型扳手，前端扁平尖銳，具有傷害性，係屬兇器。核被告所為
    係犯刑法第三百二十一條第一項第三款之攜帶兇器竊盜罪及同法第三百四十六條
    第一項之恐嚇取財罪。被告前開所犯二罪間，有方法、目的之牽連關係，為牽連
    犯，依刑法第五十五條規定，從一較重之恐嚇取財罪處斷。被告乙○○前曾因多
    次違反麻醉藥品管理條例案件，於民國八十六年九月七日，經本院判處有期徒刑
    四月確定，於八十六年十月十五日易科罰金執行完畢，又於八十七年二月二十六
    日再因前開案件經本院判處有期徒刑六月確定，於同年三月三十日執行完畢，有
    本院被告全國前案資料紀錄表在卷可稽，其於刑之執行完畢後五年內再犯有期徒
    刑以上之罪，係屬累犯，依刑法第四十七條規定加重其刑。公訴意旨另認被告前
    開購買金融卡及電話之行為另涉犯故買贓物罪嫌，惟經查，被告所購得之金融卡
    雖係向不詳姓名之人所購買，且係非申請人丁○○所申請領用，訴外人陳秋能於
    警訊中供稱受託保管之丁○○身分証為其母親丟掉，故縱係有人以不法手段申領
    前開金融卡，然尚無法認定前開金融卡係屬贓物，且前開周明徹所申請之行動電
    話亦未有失竊之紀錄，經傳訊申請人周明徹，因申請書上所載之地址欠詳，亦無
    從傳訊，故實亦無從認定前開行動電話係屬贓物，既無從認定被告購買使用之前
    開物品係屬贓物，即無從認定被告於購買時有贓物之認知，被告所為尚與贓物罪
    之構成要件有間甚明，故此部分被告所辯尚堪採信，公訴人認此部分與前開部分
    有牽連犯關係，爰不另為無罪之諭知，並予敘明。爰審酌被告前科素行、犯罪目
    的、手段、方法、造成之危害及犯後態度等一切情狀，量處如主文所示之刑。扣
    案之工具一批，係被告所有，並供其犯罪所用之物，業經認定在卷，依刑法第三
    十八條第一項第二款規定沒收。
貳、無罪部分
一、公訴意旨略以：被告謝寶湖與同案被告乙○○基於共同為自己不法所有之犯意連
    絡，先由同案被告乙○○於八十八年二月二十五日，在臺中市○○○路一家洗衣
    店附設電動玩具店內，向一名年籍不詳之林姓男子，以二萬元之代價購得丁○○
    所有，失竊之帳號000000000000之中國信託商業銀行金融卡一張及
    周明徹所有，失竊之電說大話碼0000000000號行動電話等贓物後，於
    同年四月十二日凌晨三時許，共同在雲林縣虎尾鎮○○路一三六號前，由同案被
    告乙○○負責把風，被告謝寶湖持乙○○所有客觀上可資為兇器使用之Ｔ型扳手
    等工具一批，竊取甲○○所有之車牌號碼ＴＮ─０六九二號自用小貨車，得手後
    ，二人共同於翌日十時許，以前開購得之行動電話，依車上所遺留名片上之電話
    號碼，向甲○○恐嚇稱：若要取回車輛，要匯入二萬千元於前開帳戶，致使郭某
    因而心生畏怖，將前開款項匯入該戶頭，被告謝寶湖則與乙○○以金融卡提領前
    開款項後朋分花用，因認被告前開所為涉有共同竊盜、恐嚇取財及故買贓物罪嫌
    云云。
二、按犯罪事實應依証據認定之，無証據不得推定其犯罪事實，刑事訴訟法第一百五
    十四條定有明文。又共同被告不利於己之陳述，固得採為其他共同被告犯罪之証
    據，惟此項不利之陳述，須無瑕疵可指，而就其他方面調查，又與事實相符，始
    得採為其他共同被告犯罪事實之認定（最高法院四十六年台上字第四一九號判例
    參照）。訊據被告謝寶湖堅決否認涉有前開犯行，辯稱並未參與前開案件，當時
    伊受僱於南投縣名間鄉之柯瑞南處製茶，係與同案被告乙○○因故交惡，游某故
    為誣陷，伊並未共同參與前開犯行等語。公訴人認被告涉有前開犯行係以同案被
    告乙○○之指述為據。惟經查，同案被告乙○○固曾於警訊及偵查中指稱被告共
    同竊車、恐嚇及故買贓物等語，然於本院審理時則供稱係因警察訊問時提及被告
    之名字，且因懷疑其入所期間家中遭竊係被告謝寶湖所為，故供稱被告謝寶湖亦
    參與，實則被告並未參與前開犯行等語，又被害人甲○○亦指稱當時僅有一人打
    電話等語，核與被告所述相符，顯然同案被告乙○○於警訊及本院先前訊問時供
    述之二人均有打電話之詞即屬不實，又証人柯瑞南亦証稱被告於八十八年二月至
    四月中旬止確係受僱於其茶行製茶，且製茶需工作至深夜二、三點等語，雖該証
    人無從確定被告於八十八年二月二十五日及四月十二日是否確在其茶行內，然依
    常理判斷，被告於前開時段既均正常工作，顯無從與共同被告乙○○有竊車或恐
    嚇之犯行甚明，故被告前開所辯尚堪採信，此外復查無其他積極証據足資証明被
    告前開所為涉有公訴人指述之犯行，核之前揭規定所示，被告前開所為犯罪嫌疑
    既有未足，自應為無罪之諭知。至被告乙○○前開所為是否涉及誣告罪，因非起
    訴效力所，自應由檢察官另行偵辦，併予敘明。
據上論斷，應依刑事訴訟法第二百九十九條第一項前段、第三百零一條前段，刑法第
三百二十一條第一項第三款、第三百四十六條第一項、第五十五條、第四十七條、第
三十八條第一項第二款，罰金罰鍰提高標準條例第一條前段，判決如主文。
中    華    民    國    八十八      年        十一    月      十五      日
                                臺灣彰化地方法院刑事第二庭
                                    法      官  王  紋  瑩
右正本證明與原本無異。
如不服本判決，應於送達後十日內向本院提出上訴狀( 須附繕本 )。
告訴人或被害人對於判決如有不服具備理由請求檢察官上訴者，其上訴期間之計算係
以檢察官收受判決正本之日期為準。
      法院書記官  簡  茂  村
中    華    民    國    八十八      年        十一    月      十八      日
刑法第三百二十一條
犯竊盜罪而有左列情形之一者，處六月以上五年以下有期徒刑：
一、於夜間侵入住宅或有人居住之建築物、船艦或隱匿其內而犯之者。
二、毀越門扇、牆垣或其他安全設備而犯之者。
三、攜帶兇器而犯之者。
四、結夥三人以上而犯之者。
五、乘火災、水災或其他災害之際而犯之者。
六、在車站或埠頭而犯之者。
前項之未遂犯罰之。
刑法第三百四十六條
意圖為自己或第三人不法之所有，以恐嚇使人將本人或第三人之物交付者，處六月以
上五年以下有期徒刑，得併科一千元以下罰金。
以前項方法得財產上不法之利益或使第三人得之者，亦同
前二項之未遂犯，罰之。


司法院資訊處製作；財團法人民間司法改革基金會備份。
